臺灣士林地方法院刑事判決　　　　　　　　　　　　　九十一年度簡上字第九五號
　　上　訴　人　甲○○
　　即　被　告
右列上訴人即被告因傷害案件，不服本院於中華民國九十一年五月二十一日所為之九
十一年度簡字第五四一號第一審刑事簡易判決（聲請簡易判決處刑案號：臺灣士林地
方法院檢察署九十一年度偵字第二四四○號），提起上訴，本院管轄之第二審合議庭
判決如左：
    主  文
上訴駁回。
甲○○緩刑貳年。
    事  實
一、丙○○（已判處拘役二十日確定）於民國九十一年二月十七日下午二時三十分許
    ，在台北市○○○路○段三四巷四號三樓甲○○住處門前，與甲○○因細故發生
    爭執，丙○○竟以甲○○住處鐵門撞擊甲○○之臉部，致甲○○跌坐在客廳地板
    上，造成甲○○受有左眼眶外側瘀青傷二處、左嘴角擦傷等傷害。甲○○心有不
    甘，隨即起身上前與丙○○理論，並基於傷害之犯意，以徒手捏住丙○○之左上
    臂，致丙○○受有左上臂內側瘀青約七×三公分之傷害。
二、案經丙○○訴由台北市政府警察局北投分局報告臺灣士林地方法院檢察署檢察官
    偵查並聲請簡易判決處刑。
    理  由
一、訊據被告甲○○已坦承其於前揭時、地與告訴人丙○○發生口角爭執，告訴人竟
    以鐵門推撞其臉部，致其跌坐在住處客廳地板，並受有上開傷害；及其隨即起身
    上前與告訴人理論，並徒手捏住告訴人之左上臂，致告訴人受有左上臂內側瘀青
    之傷害等事實，核與告訴人指訴之情節大致相符，並經證人乙○○、郭美連分別
    到庭證述在卷，復有台北市立陽明醫院九十一年診字第二一五號甲種診斷書乙份
    在卷足憑，是被告確有於前揭時、地徒手捏住告訴人左上臂，致告訴人受有左上
    臂內側瘀青之傷害乙節，應堪認定。至被告雖以告訴人當時作勢要掐其脖子，伊
    為自衛始徒手捏住告訴人左上臂云云置辯。惟按正當防衛必須對於現在不法之侵
    害始得為之，侵害業已過去，即無正當防衛可言。至彼此互毆，又必以一方初無
    傷人之行為，因排除對方不法之侵害而加以還擊，始得以正當防衛論。故侵害已
    過去後之報復行為，與無從分別何方為不法侵害之互毆行為，均不得主張防衛權
    ，最高法院三十年上字第一○四○號判例著有明文。查本件告訴人丙○○雖先以
    鐵門推撞被告臉部，致被告向後跌坐在其住處客廳地板上，然告訴人當時並未進
    入被告住處繼續追打被告，僅站在其對面住戶門口處，係被告事後主動過去與告
    訴人理論等情，業據被告供明在卷，而證人即被告媳婦郭美連亦為相同之證述，
    足見告訴人以鐵門推撞被告臉部致其跌坐在地時，告訴人並未繼續追打被告，斯
    時侵害既已過去，而非現在不法之侵害，被告自不得主張正當防衛。況告訴人已
    堅決否認其有以手掐住被告脖子之事實，而證人乙○○亦證稱其未看見丙○○要
    掐被告脖子等語；且被告及證人郭美連均證稱：當時丙○○僅係作勢要掐被告等
    語，是被告事後係主動上前與告訴人理論，而告訴人實際上既未掐住被告脖子，
    自難認有何現時不法侵害之情形發生，被告所為應係事後之報復行為，依法不得
    主張正當防衛。綜上所述，被告所辯上情顯係事後卸責之詞，不足採信，本件事
    證明確，被告犯行洵堪認定，應依法論科。
二、核被告所為，係犯刑法第二百七十七條第一項之普通傷害罪。原判決引用刑事訴
    訟法第四百四十九條第一項前段、第三項、第四百五十四條第二項，刑法第二百
    七十七條第一項、第四十一條第一項前段，罰金罰鍰提高標準條例第一條前段、
    第二條，逕以刑事簡易判決量處上訴人即被告拘役二十日，並諭知易科罰金之折
    算標準，其認事用法並無不當，量刑亦屬妥適，上訴人仍執上開辯詞否認犯罪，
    並指摘原判決不當，為無理由，應予駁回。惟查，被告甲○○前未曾受有期徒刑
    以上刑之宣告，有臺灣高等法院檢察署刑案紀錄簡覆表、臺灣高等法院被告全國
    前案紀錄表各一份在卷可按，足見被告平日素行良好，此次係告訴人丙○○先以
    鐵門推撞其臉部成傷，其因一時氣憤、短於思慮，始用手捏住告訴人左上臂，且
    告訴人所受傷勢甚為輕微，本院認被告經此次罪刑宣告後，應能知所警惕，信無
    再犯之虞，故前開對其宣告之刑，以暫不執行為適當，爰併諭知緩刑二年，以啟
    自新。
據上論斷，應依刑事訴訟法第四百五十五條之一第一項、第三項、第三百六十八條，
刑法第七十四條第一款，判決如主文。
本案經檢察官呂文忠到庭執行職務
中      華      民      國    九十一    年      十      月     十五     日
                                  臺灣士林地方法院刑事第二庭
                                    審判長法  官  杜  惠  錦
                                          法  官  李  昆  霖
                                          法  官  陳  章  榮
右正本證明與原本無異。
本判決不得上訴。
                                          書記官  嚴  慧  萍
中      華      民      國  九十一    年      十      月     十六     日
附錄本案論罪科刑法條全文：
刑法第二百七十七條第一項
傷害人之身體或健康者，處三年以下有期徒刑，拘役或一千元以下罰金。
